臺灣彰化地方法院刑事判決　　　　　　　　　　　　　九十三年度訴字第一五號
　　公　訴　人　臺灣彰化地方法院檢察署檢察官
　　被　　　告　未○○　女　四.
　　選任辯護人　柯開運律師
右列被告因貪污案件，經檢察官提起公訴（九十二年度偵字第四二一三號、第四二六
九號），本院判決如左：
        主  文
未○○連續依據法令從事公務之人員，侵占公有財物，處有期徒刑拾貳年，褫奪公權
捌年。
犯罪所得財物新臺幣壹佰陸拾陸萬玖仟元應予追繳發還交通部公路總局臺中區監理所
彰化監理站，如全部或一部無法追繳時，以其財產抵償之。
        事  實
一、未○○自民國八十八年一月一日起即受僱於交通部公路總局臺中區監理所（原臺
    灣省交通處公路局臺中區監理所，下稱臺中監理所），為該監理所之約僱人員，
    並分派至交通部公路總局臺中監理所彰化監理站（下稱彰化監理站）任職，其自
    九十年十月二日起，開始擔任彰化監理站裁罰股單一窗口之承辦人員，專屬之鍵
    入員代號為：六四八０二四號，負責核定民眾交通違規裁罰及交通違規罰鍰之收
    取業務，為依據法令從事公務之人員。未○○明知單一窗口承辦人員，應依「道
    路交通管理處罰條例」、「違反道路交通管理事件統一裁罰標準」、交通部公路
    局編印之「處理違反道路交通管理事件作業手冊」等規定，及彰化監理站內部所
    規定之收取罰鍰及罰鍰解繳公庫等作業流程規定，辦理民眾交通違規案件之裁決
    及交通罰鍰收取業務，竟基於意圖為自己不法所有及行使登載不實準公文書之概
    括犯意，自九十年十一月十四日起，至九十一年十月十六日止，連續利用地○○
    等詳如附表所示之交通違規人（附表編號五十三號，係同時裁罰行為人及車輛所
    有人，該筆罰鍰由車輛所有人ａ○○○股份有限公司繳交），或其等委託之人，
    前往未○○負責之單一窗口櫃檯，提示舉發違反道路交通管理事件通知單（下稱
    交通違規通知單），辦理繳納交通違規罰鍰之際，於實際收到交通違規通知單上
    所載較高額之違規條款之罰鍰時，同時列印「收據」及「收據證明單」（收據僅
    能由第一張列印，第二張以後列印之收據均註明為收據證明單），先將「收據證
    明單」交予前來繳納交通違規罰鍰之人，因「收據證明單」上所載罰鍰金額與交
    通違規人或其受託人實際所繳納之金額相符，使交通違規人或其受託人不疑有他
    而先行離去後，未○○為侵占其已收受之全部或一部之罰鍰，並為避免遭他人查
    覺，即在交通違規通知單上擅自更改為較低額之違規條款，或假藉交通違規通知
    單資料輸入錯誤、民眾誤繳罰鍰、攜帶罰鍰金額不足、警方裁決錯誤、民眾要求
    退款或印表機卡紙等不實理由，將不實之改裁內容輸入電腦，登載於其職務上所
    掌之公文書，並以上開原因，在其職務上所製作之「收據」上皆註記「作廢」二
    字，用以作廢原已列印而與交通違規人或其受託人實際繳納金額相符之「收據」
    ，以求帳目與其侵占後解繳公庫之罰鍰金額相符，藉以逃避上級主管之查核。俟
    於罰鍰解繳公庫時，復連同該不實作廢之收據及註記後之交通違規通知單，送陳
    不知情之彰化監理站裁罰股股長Ｅ○○核章後，連同不實作廢之收據及註記後之
    交通違規通知單作成日報表，報請臺中監理所會計室核銷，致地○○等詳如附表
    所示之交通違規人，或其等委託之人，在實際繳納罰鍰並取得「收據證明單」後
    ，於臺中監理所之公路監理系統電腦資料中，繳款收據均顯示「作廢」狀態，該
    等交通違規通知單則以「結案」、「吊鍰」、「吊扣」、「吊銷」、「免罰」或
    恢復「列管」處理，未○○遂得連續於附表所示之時間，各以如附表所示之方法
    ，侵占地○○等人繳納之全部或一部之罰鍰，共計侵占公有財物新臺幣（下同）
    二百二十七萬二千元（起訴書誤載為二百二十八萬四千七百元，業經公訴檢察官
    於本院審理時更正；附表編號十一號之應繳金額一萬二千元應更正為一百一千三
    百元，侵占金額九千六百元應更正為八千九百元；編號四十二號之應繳金額七萬
    二千元應更正為六萬元，侵占金額七萬二千元應更正為六萬元；編號二十三號車
    牌號碼為ＮＯＷ－一五七號，起訴書漏載未碼「七」，應予補正。），並致生損
    害於前開地○○等交通違規人及彰化監理站對該等交通違規人裁罰業務審核之正
    確性。而交通部公路總局政風室經人檢舉後，於九十一年七月九日以九十一智字
    第一三四六號函，將未○○函送法務部調查局中部機動工作組偵辦，未○○並於
    九十一年十月三十日交出侵占之六十萬三千元。
二、案經法務部調查局中部地區機動工作組移送臺灣彰化地方法院檢察署檢察官偵查
    起訴。
        理  由
一、按被告以外之人於審判中有下列情形之一，其於檢察事務官、司法警察官或司法
    警察調查中所為之陳述，經證明具有可信之特別情況，且為證明犯罪事實之存否
    所必要者，得為證據：一、死亡者。三、滯留國外或所在不明而無法傳喚或傳喚
    不到者；法院預料證人不能於審判期日到庭者，得於審判期日前訊問之；被告以
    外之人於審判外之陳述，雖不符前四條之規定，而經當事人於審判程序同意作為
    證據，法院審酌該言詞陳述或書面陳述作成時之情況，認為適當者，亦得為證據
    ，刑事訴訟法第一百五十九條之三第一款、第三款、第二百七十六條第一項、第
    一百五十九條之五第一項分別定有明文。（一）本件檢察官將證人地○○、Ｚ○
    ○、Ｓ○○、辰○○於法務部調查局之調查筆錄列為證據，被告辯護人認上開調
    查筆錄係屬證人於審判外之陳述，無證據能力等語。惟證人地○○業於九十二年
    七月六日死亡，有臺中縣太平市戶政事務所九十三年五月十日中縣太戶字第０九
    三０００三一０九號函送之地○○戶籍勝本一份附卷可稽。又證人Ｚ○○、Ｓ○
    ○經本院合法傳訊未到，再經本院依法拘提亦未到案，有彰化縣警察局和美分局
    九十三年九月二十日和警刑字第０九三００二八一九七號拘提事覆表，及彰化縣
    警察局溪湖分局九十三年九月二十七日彰溪警刑字第０九三０００二九七二三號
    辦理拘提事項簡覆表等各一份附卷可按。另證人辰○○經本院按址傳訊，因已遷
    移不明而無法傳喚到案，有本院交付郵政機關送達證書及信封在卷可憑。足徵證
    人地○○業已死亡，證人Ｚ○○、Ｓ○○、辰○○均已所在不明而無法傳喚。又
    證人地○○、Ｚ○○、Ｓ○○、辰○○於法務部調查局之調查筆錄，均係在法務
    部調查局中部地區機動工作組調查詢問，於詢問時並均有全程錄音，有錄音帶附
    卷可按，且本件係彰化監理站移送法務部調查局偵查，其等並均係被害人，並無
    脅迫、利誘取供之必要，亦無事先謀議串證誣陷被告之必要，證人地○○、Ｓ○
    ○、辰○○並提出繳費收據或證明文件及公路監理資訊系統查詢畫面，證人Ｚ○
    ○部分亦有公路監理資訊系統查詢畫面可證，其等於調查站所為之陳述，既均有
    全程錄音，且有上開文件可證，應認具有可信之特別情況，又其等所為之證述，
    係為證明被告犯罪事實之存否所必要，故其等之證述，已符合前開刑事訴訟法第
    一百五十九條之三第一款、第三款之規定，本院認得以列為證據。（二）本件犯
    罪行為係在九十年十一月間起，至九十一年十月間止，距本院於九十三年二月十
    八日受理時，已距一年四月至二年三月餘，且證人地○○、Ｓ○○、Ｚ○○、寅
    ○○、ｅ○○、壬○○、卯○○、庚○○、Ｂ○○、Ｙ○○、曾清文、宇○○、
    辛○○、Ｔ○○、ｈ○○、宙○○、陳芬翰、Ａ○○、ｋ○○、Ｖ○○、Ｄ○○
    、ｌ○○、ｂ○○、Ｐ○○、酉○○、ｃ○○、寅○○、天○○、丑○○、Ｎ○
    ○、巳○○、丙○○、子○○、Ｉ○○、己○○、午○○、Ｗ○○、乙○○、Ｕ
    ○○、Ｈ○○、辰○○、Ｑ○○、丁○○、胡博欽、ｄ○○、黃○○、Ｇ○○、
    Ｍ○○、ｉ○○、Ｆ○○、癸○○、Ｃ○○、ｊ○○、ｇ○○、Ｘ○○、Ｌ○○
    、ｆ○○、戌○○、戊○○、Ｋ○○、Ｏ○○等人分別散居全國各地。本院預料
    證人有審判期日不能到庭之情形，故上開證人於審判期日前之準備程序，先由檢
    察官、被告及其辯護人詰問之。又被告未○○及其辯護人於檢察官提出之上開證
    人之調查站之詢問筆錄主張作為證據，除證人地○○、Ｓ○○、Ｚ○○、辰○○
    外，均表示沒意見，得為證據（證人Ｋ○○未於調查站詢問，故無其詢問筆錄）
    ，且上開證人於調查站時依筆錄記載，均係在自由意識下為之，詢問時均有全程
    錄音，有錄音帶附卷可憑，並均證稱於調查站時所為之證述均屬實在，經本院審
    酌後，認上開證人之調查筆錄所作成之情況，均屬適當，故本院將上開證人於調
    查站調查時之證述，均列為本件調查之證據，先予敘明。
二、訊據被告未○○固坦承其自八十八年一月一日起，至九十一年十月三十日止，受
    僱於臺中監理所之約僱人員，並分派至彰化監理站，及自九十年十月二日起，開
    始擔任彰化監理站裁罰股單一窗口之承辦人員，負責核定民眾交通違規裁罰及交
    通違規罰鍰收取業務，其確有於前揭時間內將部分之交通違規人繳納罰款後之罰
    單作廢或改裁內容等事實，惟矢口否認其有收取附表所示之交通違規罰鍰，辯稱
    ：伊常不在座位上，可能是別的員工收費，伊並沒有收到上開款項，也未將上開
    款項侵占入己，且附表編號八、二十八、二十九、三十一、三十二、三十四、三
    十六、三十七、四十二號等九筆金額，業已由其交出之六十萬三千元中之金額補
    繳，故並未侵占上開九筆款項。又其曾於九十一年十月三十一日具狀向臺灣彰化
    地方法院檢察署自首其有健忘症，致所收罰鍰找不到而生短少現象，且因家境不
    佳，未能立即補足，而自首其侵占款項云云。經查：
（一）被告確自八十八年一月一日起，至九十一年十月三十日止，擔任臺中監理所之
      約僱人員，並自九十年十月二日起擔任彰化監理站裁罰股單一窗口之承辦人員
      ，此為被告所是認，並有臺中監理所八十八年一月六日八八中監人字第八八五
      九四０六號、九十一年十月三十日九一中監人字第九一五五二七五號約僱人員
      通知書各一紙在卷可按（附於臺灣彰化地方法院檢察署九十二年度偵字第四二
      一三號偵查卷第三十五頁、第三十六頁）。另證人Ｅ○○於偵查中證稱：伊是
      自九十年三月一日起至九十二年二月十七日止，擔任彰化監理所裁罰股股長，
      當時裁罰股單一窗口人員有未○○等八人等語（參臺灣彰化地方法院檢察署九
      十二年度偵字第四二一二號偵查卷第十七頁反面、第二十八頁正面）。證人Ｅ
      ○○再於本院審理時證稱：伊自九十年三月一日起至被告於九十一年十月三十
      日離職止，係擔任裁罰股股長，被告是負責交通罰單裁罰之單一窗口裁罰人員
      。是被告確為依據法令從事於公務之人。又本件係因民眾向交通部總局政風室
      檢舉被告職，交通部總局政風室即於調查後，於九十一年七月九日以九十一
      智字第一三四六號函，將被告函送法務部調查局中部機動工作組偵辦，亦有該
      份函文附卷可稽（附於臺灣彰化地方法院檢察署九十一年度他字第二五二一號
      偵查卷第二０六頁至二一六頁）。故偵查機關業於九十一年七月九日起即開始
      就本案為調查，被告雖曾於九十一年十月三十一日具狀向臺灣彰化地方法院檢
      察署自首侵占犯行，乃未符刑法第六十二條自首之規定。又被告上開具狀，其
      內容並未對犯罪事實為自白之陳述，僅為表示其有行政上之疏失，且其於偵、
      審中傳喚到案，均矢口否認有何侵占犯行，僅表示其有錯亦僅係錯在將收據作
      廢，並無侵占公有財物等語，亦未自動繳交全部侵占所得財物，故被告亦無貪
      污治罪條例第八條第一項於犯罪後自首，並自動繳交全部所得財物而得減輕或
      免除其刑，及同條第二項於偵查中自白其犯罪，並自動繳交全部所得財物而得
      減輕其刑之適用，併予敘明。
（二）證人地○○於調查站調查時證稱：伊曾於九十年十一月五日十四時許，因酒後
      駕駛車牌號碼ＴＤＡ－二三一號機車，在太平市運動公園附近發生車禍，遭太
      平分駐所警員以酒醉駕車肇事開單告發，罰款是四萬五千元，伊是請友人洪春
      木至彰化監理站交罰款，並提出交通部公路局自行收納款項收據一紙為證等語
      。此外並有公路監理資訊系統查詢畫面一份附卷可按（參法務部調查局中部地
      區機動工作組調查卷第二十三頁至第二十六頁）。
      證人寅○○於調查站調查時證稱：伊曾於九十年十一月二十八日十四時許，在
      中山高速公路南下一百二十六公里處，因酒後駕車（車牌號碼七Ｊ－六五一號
      ）為警告發，罰款三萬七千八百元，並吊扣營業大貨車執照一年，罰款是伊太
      太謝雅芳去繳納的等語。又於本院證稱：伊確有因上開違規被告發，伊請伊太
      太去繳罰款，伊太太並有將繳款收據拿回，但因時隔日久，已遺失找不到等語
      。此外並有公路監理資訊系統查詢畫面一份附卷可按（參法務部調查局中部地
      區機動工作組調查卷第三十頁至第三十二頁、本院九十三年六月二十八日訊問
      筆錄第四十六頁至第四十八頁）。
      證人ｅ○○於調查站調查時證稱：伊曾於九十年十月五日無照駕駛彰化縣員茂
      交通公司之車牌號碼六Ｊ－０一三號聯結車，在彰化縣彰南路芬園橋為警告發
      ，裁罰車輛所有人及駕駛人各六萬元罰款，吊扣牌照三個月、吊銷駕照一年，
      是由員茂交通公司請許萬守代繳罰款十二萬元，並提出交通部公路局自行收納
      款項收據二紙為證（裁決章上之裁決人為未○○）等語。又於本院證稱：伊確
      有因上開違規為警告發，罰款十二萬元是老闆六萬元，伊六萬元，且紅單上面
      有寫司機吊銷駕照一年，牌照吊扣三個月，罰款是老闆處理，但老闆有拿收據
      給伊看，這樣才能證明老闆有替伊繳交罰款等語。此外並有公路監理資訊系統
      查詢畫面一份附卷可按（參法務部調查局中部地區機動工作組調查卷第三十三
      頁至第三十六頁、本院九十三年五月四日訊問筆錄第五頁至第十頁）。
      證人亥○○於調查站調查時證稱：伊曾於九十年十二月十日駕駛車牌號碼Ｒ三
      －００五號大貨車，在中山高速公路南下剛上中清交流道，因無照駕駛為警告
      發，裁罰車輛所有人及駕駛人各六萬元罰款，吊扣三個月駕照，伊是委託許萬
      守代繳罰款十二萬元，及吊扣牌照三個月，並提出交通部公路局自行收納款項
      收據（裁決章上之裁決人為未○○）及汽車牌照吊扣執行單一紙為證等語。又
      於本院證稱：伊確有因上開違規為警告發，罰款十二萬元是駕駛人的部分六萬
      元，車主的部分也是六萬元，因賣伊大卡車的人是許萬守，所以才請他幫伊去
      繳罰款，許萬守繳完罰款後有將收據給伊等語。此外並有公路監理資訊系統查
      詢畫面一份附卷可按（參法務部調查局中部地區機動工作組調查卷第三十七頁
      至第四十一頁、本院九十三年五月四日訊問筆錄第十二頁至第十六頁）。
      證人Ｂ○○於調查站調查時證稱：伊曾於九十年十二月十日駕駛車牌號碼ＩＫ
      －九四０號砂石車，在南投縣南岡工業區○○○○○路上超載為警告發，罰單
      上之車牌號碼ＩＫ－三九四０號可能是取締警員筆誤，當時裁罰一萬四千元，
      伊請伊太太林麗薰到彰化監理站繳交罰款，當時伊太太有拿繳款收據給伊看，
      但已丟棄等語。又於本院證稱：伊確有因上開違規為警告發，並請伊太太去彰
      化監理站繳交罰款，伊太太並有拿收據，但繳完罰單後收據都只擺一陣子而已
      ，時間久了就將收據丟了等語。此外並有公路監理資訊系統查詢畫面及舉發違
      規通知單各一份附卷可按（參臺灣彰化地方法院檢察署九十一年度他字第二五
      二一號偵查卷第七十八頁至第八十三頁、本院九十三年五月四日訊問筆錄第十
      七頁至第二十一頁）。
      證人宇○○於調查站調查時證稱：伊曾於九十年十二月四日凌晨五時許，駕駛
      連運貨運公司所有之車牌號碼ＨＹ－０六八號大貨車，在彰化縣芳苑鄉台十七
      線六十公里處，因超載違規遭警告發，裁罰一萬九千元，罰款是由公司代繳再
      由伊之薪水中扣除，何人去繳罰款伊不知道，但有繳款收據，並提出交通部公
      路局自行收納款項收據一紙為證等語。又於本院證稱：伊確有因上開違規為警
      告發，罰款金額多少已不記得，但有將繳交罰款的收據傳真給調查站，收據都
      是由車行保管，車行先幫伊繳交罰款後再從伊的薪水中扣。此外並有公路監理
      資訊系統查詢畫面、舉發違規通知單各一份附卷可按（參法務部調查局中部地
      區機動工作組調查卷第四十二頁至第四十六頁、本院九十三年六月一日訊問筆
      錄第六頁至第九頁）。
      證人壬○○於調查站調查時證稱：伊曾於九十年十月二十七日中午某時駕駛車
      牌號碼Ｒ八－四一一三號自用小客車，在中山高速公路南下造橋收費站，因無
      照駕駛為警告發，裁罰一萬二千元，伊是請其父親巫運金去繳交罰款，伊父親
      有將繳交罰款之收據給伊看，但已不知將收據放置何處等語（嗣將交通部公路
      局自行收納款項收據傳真予臺灣彰化地方法院檢察署，其上裁決人為未○○，
      附於該署九十二年度偵字第四二一三號偵查卷第四十八頁）。又於本院證稱：
      伊確有因上開違規為警告發，伊在中機組製作之筆錄均屬實在，他們有將筆錄
      給伊看才簽名，沒有受到脅迫，伊是請伊父親去繳罰款，共繳一萬二千元，他
      有收據給伊，收據放在家裡，伊還保存著等語。此外並有公路監理資訊系統查
      詢畫面一份附卷可按（參法務部調查局中部地區機動工作組調查卷第四十九頁
      至第五十一頁、本院九十三年五月四日訊問筆錄第二十二頁至第二十八頁）。
      證人Ｙ○○於調查站調查時證稱：伊曾於九十年十二月二十日駕駛車牌號碼七
      Ｕ－七三六號自用大貨車，在國道北上近新營休息站時，因無照駕駛為警告發
      ，一張罰車主，另一張罰駕駛人各罰四萬元，並吊扣牌照三個月，伊與其姐楊
      淑惠於九十一年一月三日一起至彰化監理站繳交罰款，是由伊姐向違規裁罰窗
      口之女性收費員繳交，該女性收費員並當場開立二張違規罰款之收據及吊扣車
      牌證明給伊姐姐；伊父親於九十一年四月三日持該吊扣車牌證明至彰化監理站
      領回七Ｕ－七三六號車牌，伊於繳交罰款後並未留存相關單據資料等語。又於
      本院證稱：伊確有因上開違規為警告發，罰鍰八萬元是車主四萬元，伊四萬元
      ，並吊扣牌照三個月，罰款是伊姐姐去繳的，伊沒去，調查局的筆錄有誤，伊
      姐姐有將收據拿回來給伊看，但因時間已久，收據已經遺失了等語。此外並有
      公路監理資訊系統查詢畫面一份附卷可按（參臺灣彰化地方法院檢察署九十一
      年度他字第二五二一號偵查卷第九十二頁至第九十四頁、本院九十三年五月四
      日訊問筆錄第一頁至第五頁）。
      證人曾清文於調查站調查時證稱：伊弟弟Ｒ○○曾於八十七、八年間多次駕駛
      車牌號碼ＲＸ－八００九號自用小客車違規，因彰化監理站多次催繳，伊弟弟
      即拿七萬元之現金給伊，再向伊借四萬多元，拜託伊至彰化監理站代繳，因伊
      不會辦理，故請在彰化監理站門口的一個年約四十餘歲的男子代辦，當天確實
      繳納十一萬元之罰款，當時彰化監理站收費人有交付一疊收據給伊，但該收據
      已遺失等語。又於本院證稱：伊在調查局所為之筆錄均屬實在，他們問什麼伊
      就答什麼，並沒有被脅迫；伊確有代伊弟弟Ｒ○○去繳納上開罰款，大約十幾
      萬元，因為有一些罰雙倍幾乎都是雙倍的錢，而且有一些都是當場在監理站列
      印罰單的，因為罰單有一些已丟掉；當時是為了要將車子過戶才去繳交罰單，
      繳完後就將收據丟掉了，且之後有將車子過戶給伊弟媳，她的名字是傅葆琪，
      如果沒有繳納罰款，如何能讓伊將車子辦理過戶等語。此外並有公路監理資訊
      系統查詢畫面一份附卷可按（參臺灣彰化地方法院檢察署九十一年度他字第二
      五二一號偵查卷第九十五頁至第九十八頁、本院九十三年五月四日訊問筆錄第
      五頁至第九頁）。
      證人Ｓ○○於調查站調查時證稱：伊曾於九十年底至九十一年一月間駕駛車牌
      號碼ＦＭ－五一七號車因多次趕貨，在中山高速公路因超速及車牌污損違規，
      地點大多在新竹交流道，伊接到違規罰單後，都是交由連豐通運有限公司的會
      計王莉莉處理，由她到彰化監理站繳納罰款；公司並沒有留存繳納罰款收據，
      但有將繳款登記在公司傳票及帳簿，並提出傳票及帳簿影本各一紙為證等語。
      此外並有公路監理資訊系統查詢畫面一份附卷可按（參法務部調查局中部地區
      機動工作組調查卷第五十二頁至第五十四頁）。
      證人卯○○於調查站調查時證稱：伊曾於九十年間某日駕駛車牌號碼ＧＺ－四
      二三號機車，在二水鄉二水派出所前，因無照駕駛為警告發；再於八十七、八
      年間駕駛車牌號碼ＫＶＫ－二一三號機車，在田中鎮建元醫院前十字路口因未
      戴安全帽及未帶駕照為警告發；又於八十三年間駕駛ＱＩ－九一五五自用小客
      車，在中山高速公路南下車道中部路段，因超速駕駛為警告發；因九十一年一
      月間要辦理機車換發駕照才委託機車行老闆「阿添」代為繳納，在九十一年一
      月八日繳納ＫＶＫ－二一三號機車未戴安全帽及駕照二千九百元，九十一年一
      月九日繳納ＧＺ－四二三號機車無照駕駛二千四百元，及ＱＩ－九一五五自用
      小客車超速行駛六千元，總計一萬一千三百元，「阿添」代繳後有將收據給伊
      ，並提出交通部公路局自行收納款項收據（裁決章上之裁決人為未○○）影本
      四紙為證。又於本院證稱：伊確有因上開違規為警告發，伊在中機組製作之筆
      錄屬實在，沒有受到脅迫，他們問什麼伊就答什麼；伊是請「阿添」幫伊去繳
      納罰款，他並有將收據給伊等語，並提出上開收據正本四紙為證。此外並有公
      路監理資訊系統查詢畫面一份附卷可按（參法務部調查局中部地區機動工作組
      調查卷第五十六頁至第六十一頁、本院九十三年五月四日訊問筆錄第十頁至第
      十四頁）。
      證人Ｏ○○於調查站調查時證稱：伊曾於九十年十一月十八日駕駛車牌號碼Ｋ
      Ｚ－五四三號大貨車，在彰化縣超載違規，罰鍰六萬元，因逾期繳納罰款再加
      罰三千元，伊請上煌交通貨運公司會計游燕華代繳，她並有將收據拿給伊等語
      。又於本院證稱：伊確有因上開違規為警告發，伊在中機組製作之筆錄屬實在
      ，因伊人有時在臺北，有時在臺中，不方便繳款，就將錢交給伊太太洪美玲，
      再由伊太太聯絡車行的游燕華去繳交罰款，她有給伊收據，但因時間太久已找
      不到收據；當時伊的駕駛執照有被吊扣，因為之前也有被吊扣，所以總共吊扣
      駕照一年七月，伊已在去年（九十三年）七月份去考駕照，並已取得駕照，如
      果伊還沒有繳交罰款，監理機關一定會催繳，且不讓伊考領駕照等語。此外並
      有公路監理資訊系統查詢畫面一份附卷可按（參法務部調查局中部地區機動工
      作組調查卷第六十一頁至第六十三頁、本院九十四年一月三日訊問筆錄第二頁
      至十七頁）。
      證人辛○○於調查站調查時證稱：伊曾因駕駛車牌碼ＩＶ－三二一號及五Ｋ－
      三四七號大貨車（ＩＶ－三二一號之後另發新牌五Ｋ－三四七號）多次違規，
      而於九十一年一月十日親自前往彰化監理站繳納罰款，因所帶之現金不足所以
      僅繳部分罰單罰款七萬九千四百元，再於次日繳交剩餘部分罰單之罰款五萬三
      千元，當時都是由監理站收費小姐未○○向伊收取，並開立收據給伊，伊的罰
      單均是無照駕駛，且部分有逾期繳納加倍罰款或加收滯納金之情形等語。又於
      本院證稱：伊確有於上開時間親自至彰化監理站繳納罰鍰，因伊的駕照是小客
      車，開的是大貨車，變成無照駕駛被開罰單，伊總共去繳了二次罰款，九十一
      年一月十日去繳罰款只帶八萬元去，被告告訴伊說要繳十幾萬元，伊就告訴被
      告是否可以先繳一筆，明天再繳一筆，她說可以，所以伊就先繳七萬九千四百
      元，隔天再繳五萬三千元，因為罰款是繳給被告收取，所以伊認得被告；繳款
      收據因為時間已久，伊已沒有保留等語。此外並有公路監理資訊系統查詢畫面
      一份附卷可按（參法務部調查局中部地區機動工作組調查卷第六十四頁至第六
      十七頁、本院九十三年六月一日訊問筆錄第十一頁至第十四頁）。
      證人天○○於調查站調查時證稱：車牌號碼Ａ八－七八九六號小貨車是伊以父
      親洪生之名義購買，在九十一年一月間伊姊姊洪素菁或姊夫李能文駕駛該車載
      貨時因超載違規，被警開立罰單，伊姊洪素菁有拿現金一萬一千元至彰化監理
      站繳交罰款，但收據目前找不到等語。又於本院證稱：車牌號碼Ａ八－七八九
      六號小貨車是登記在伊父親名下，伊只知道姊姊被開立罰單，但違規的事項已
      忘記，當時伊有向伊姊姊確認有無繳交罰款，伊姊姊確實繳納罰款，但因時隔
      日久已找不到收據等語。此外並有公路監理資訊系統查詢畫面一份附卷可按（
      參法務部調查局中部地區機動工作組調查卷第六十八頁至第七十頁、本院九十
      三年六月二十八日訊問筆錄第五頁至第八頁）。
      證人庚○○於調查站調查時證稱：伊曾於九十一年一月二十三日晚上因駕照吊
      扣期間又酒後駕駛車牌號碼Ｂ五－四０五六號自用小客車，在臺中市中友百貨
      附近為警攔檢告發，伊是委託保養廠的老闆代伊繳納罰款，共繳三萬四千五百
      元，該老闆繳交後有拿收據給伊，但伊並未保存等語。又於本院證稱：伊確有
      因上開違規為警告發，在調查站所為之陳述均屬實在，伊是請修車廠的人代繳
      罰款，三萬四千五百元是酒後駕駛的罰單，並有吊銷駕照一年，修車廠的人有
      將收據拿給伊看，但因時間已久，收據已遺失了等語。此外並有公路監理資訊
      系統查詢畫面一份附卷可按（參法務部調查局中部地區機動工作組調查卷第七
      十一頁至第七十三頁、本院九十三年五月四日訊問筆錄第十五頁至第十八頁）
      。
      證人Ｔ○○於調查站調查時證稱：伊曾於九十一年一月間駕駛車牌號碼ＨＹ－
      八七五號營業大貨車，在彰化縣大村鄉○○路違規為警告發，罰款六萬元並當
      場吊扣駕照，因伊尚有六百元及一萬二千元之罰款未繳，所以伊向靠行的老闆
      借八萬元至彰化監理站繳交罰款，是向一位女性職員繳交罰款，並提出交通部
      公路局自行收納款項收據三紙為證（裁決章上之裁決人為未○○）等語。又於
      本院證稱：伊確有因上開違規為警告發，是違規紅燈右轉被攔檢，並被開駕照
      逾期未審驗而吊扣駕照，罰款是伊親自到彰化監理站繳的，因之前還有違規罰
      金未繳，所以繳了七萬多元，且是繳給在場之被告未○○收受等語。此外並有
      公路監理資訊系統查詢畫面一份附卷可按（參法務部調查局中部地區機動工作
      組調查卷第七十四頁至第七十七頁、本院九十三年六月一日訊問筆錄第十五頁
      至第十九頁）。
      證人ｈ○○於調查站調查時證稱：伊曾於九十一年一月五日向其兄嫂借用車牌
      號碼ＱＧ－六四二二號自用小客車，行經彰化縣和美鎮道○路與平安路口，因
      未依號誌行駛及未帶駕照為警告發，總共被罰一萬二千元，伊請伊胞兄戴昆霖
      至彰化監理站代繳，據戴昆霖稱前因違規停車逾期改為吊扣駕照，所以改裁，
      裁罰人員是位女性，但不清楚其姓名，繳款時有開立收據，但收據並未留存等
      語。又於本院證稱：伊確有因上開違規為警告發，罰款是請伊兄長戴昆霖去繳
      的，繳多少錢因時間太久忘了，伊兄長有將收據拿給伊看，但收據沒有留存等
      語。此外並有舉發違規通知單一紙及公路監理資訊系統查詢畫面一份附卷可按
      （參法務部調查局中部地區機動工作組調查卷第七十八頁至第八十一頁、本院
      九十三年六月一日訊問筆錄第二十頁至第二十三頁）。
      證人ｋ○○於調查站調查時證稱：伊曾於九十年七月二日無照駕駛車牌號碼Ｑ
      Ｓ－六八九二號自用小客貨車，在高速公路南下斗南收費站附近為警告發，伊
      至九十一年一月二十日因要辦理該車之檢驗時，代檢廠人員告知伊尚有六筆違
      規罰款總計一萬九千一百元未繳不能檢驗，伊請拿錢請代檢廠的人代款，代檢
      廠的人隔日有將六筆罰款之收據及新的行車執照交給伊收受，並提出交通部公
      路局自行收納款項收據六紙為證（裁決章上之裁決人均為未○○）等語。又於
      本院證稱：伊確有因上開違規為警告發，詳情就如同伊在調查站所述，是請北
      斗汽車代檢廠去繳的，伊有拿到收據等語。此外並有舉發違規通知單一紙及公
      路監理資訊系統查詢畫面一份附卷可按（參臺灣彰化地方法院檢察署九十一年
      度他字第二五二一號偵查卷第八十四頁至第八十九頁、本院九十三年六月一日
      訊問筆錄第三十三頁至第三十六頁）。
      證人宙○○於調查站調查時證稱：伊曾於九十一年一月初某日無照駕駛車牌號
      碼Ｆ八－九四七號大貨車，由臺中縣和平鄉○○○鄉○路過和平派出所為警告
      發，罰款四萬元，伊於九十一年一月二十二日請伊太太王婉蓁找「跑件」的至
      彰化監理站繳納罰款，且有開立收據給伊，並提出交通部公路局自行收納款項
      收據一紙為證（裁決章上之裁決人為未○○）等語。又於本院證稱：伊確有因
      上開違規為警告發，伊是請人代繳，請何人已經忘記了，因為有收據，所以知
      道繳了四萬元等語。此外並有公路監理資訊系統查詢畫面一份附卷可按（參法
      務部調查局中部地區機動工作組調查卷第八十二頁至第八十六頁、本院九十三
      年六月一日訊問筆錄第二十四頁至第二十六頁）。
      證人陳芬翰於調查站調查時證稱：伊曾於九十一年一月二十日無照駕駛車牌號
      碼ＱＵ－七九六九號自小貨車，在國道一號南下斗南收費站為警告發，伊請陳
      正業代為繳納罰款，因伊尚有未戴安全帽罰款未繳，總計繳交九千餘元等語。
      又於本院證稱：伊確有因上開違規為警告發，再加上前一次沒戴安全帽罰款總
      計九千二百元，伊是請陳正業代繳，他告訴伊有叫別人去繳，也有將繳款收據
      拿給伊看，伊在陳正業家看完收據後，就將收據留在陳正業家，想說有繳就好
      ，否則拿了收據也是丟掉等語（此部分僅無照駕駛部分繳交八千四百元，其中
      八千一百元為被告侵占）。此外並有舉發違規通知單一紙及公路監理資訊系統
      查詢畫面一份附卷可按（參法務部調查局中部地區機動工作組調查卷第三十三
      頁至第三十六頁、本院九十三年六月一日訊問筆錄第二十七頁至第二十九頁）
      。
      證人Ａ○○於調查站調查時證稱：伊曾於八十九年九月十四日無照駕駛車牌號
      碼八Ｈ－三一０七號自用小客車，在彰化縣花壇鄉○○路○○段紅燈左轉為警
      告發，被裁罰九千元，伊是在吊扣駕照期間駕駛，因有去繳交罰款才知道吊扣
      期間是八十九年八月二十一日起，至九十年五月二十日止，且罰款是伊親自至
      彰化監理站繳納，但時隔日久已記不得收款人是何人，並提出交通部公路局自
      行收納款項收據三紙為證（裁決章上之裁決人均為未○○）等語。又於本院證
      稱：伊確有因上開違規為警告發，罰款九千元，連同其他罰款一起繳，繳了三
      張罰款，並有收據（三紙收據相連並未撕開，經閱後發還）等語。此外並有公
      路監理資訊系統查詢畫面一份附卷可按（參法務部調查局中部地區機動工作組
      調查卷第九十四頁至第九十七頁、本院九十三年六月一日訊問筆錄第三十頁至
      第三十二頁）。
      證人ｉ○○於調查站調查時證稱：伊曾於九十一年一月間某日駕駛車牌號碼Ｈ
      Ｍ－九九一號大貨車，在高速公路后里收費站南下二、三公里處，因超速行駛
      為警告發，伊約十天後到彰化監理站繳交罰款，櫃台女性職員告訴伊除超速外
      ，尚有無照駕駛之情形，應繳納罰款十二萬元，即車行罰六萬元，伊罰六萬元
      ，伊當場繳清無照駕駛之六萬元部分，該女性職員另開立一張處罰車行之六萬
      元罰單，要伊帶回車行，並要伊拿車牌及行車執照到監理站繳款銷案，至於罰
      款收據目前找不到等語。又於本院證稱：伊確有因上開違規為警告發，當時是
      因變換車道為警攔下，因駕照過期被註銷，就被視為無照駕駛，伊有去繳納罰
      款，總共罰十二萬元，車主六萬元，駕駛人也六萬元；是伊親自到彰化監理站
      繳罰款，只記得是交給女性職員，但是何人已不記得，當時她有給伊收據，但
      收據己因時間太久丟掉了；當天伊只拿一張罰單去繳罰款，但該職員列了好幾
      筆違規未繳，所以繳款當天伊繳了十萬元以上，但詳細金額已不記得等語。此
      外並有公路監理資訊系統查詢畫面一份附卷可按（參法務部調查局中部地區機
      動工作組調查卷第九十八頁至第一００頁、本院九十三年八月九日訊問筆錄第
      五頁至第十八頁）。
      證人Ｖ○○於調查站調查時證稱：伊曾於八十八年間因無照駕駛車牌號碼ＮＯ
      Ｗ－一五七號機車在彰化縣芳苑鄉為警告發，又在八十九年六月間無照駕駛上
      開機車在彰化縣芳苑鄉為警告發，之後伊在九十一年二月十五日與伊堂兄黃水
      霖一同前往彰化監理站繳納罰款，因尚有其他逃避取締、未戴安全帽、未帶行
      照等五張罰單，均在當日一併繳清，總共繳了二萬八千元左右，當時監理站的
      收費員是女性，並有給伊收據，收據上之人叫未○○，伊有保留部分收據，並
      提出交通部公路局自行收納款項收據二紙為證（裁決章上之裁決人均為未○○
      ）等語。又於本院證稱：伊確有因上開違規為警告發，並親自到彰化監理站繳
      交罰款，總共繳了二萬多元，但不記得是何人收款，不過收據上有戳印等語。
      此外並有舉發違規通知單一紙及公路監理資訊系統查詢畫面一份附卷可按（參
      臺灣彰化地方法院檢察署九十一年度他字第二五二一號偵查卷第一一三頁至第
      一一七頁、本院九十三年六月一日訊問筆錄第三十七頁至第四十頁）。
      證人Ｄ○○於調查站調查時證稱：伊曾於九十年一月十二日夜間酒後駕駛車牌
      號碼ＰＶ－五０九０號自用小客車，在中彰快速道路為警告發，因伊於九十一
      年二月十八日到彰化監理站驗車，工作人員通知伊尚有違規罰款未繳，無法辦
      理驗車，因伊的車子老舊，車況不佳，就在彰化監理站內以二千元之價格找代
      人驗車之男子，代為辦理繳納罰款及驗車，包括上開違規罰款總共繳了四、五
      萬元，並因該次違規被吊扣駕照半年，且須參加道安講習，雖該男子未將收據
      交給伊，但完成驗車，所以確定該筆違規罰款確有繳納等語。又於本院證稱：
      伊確有因上開違規為警告發，並請在監理站幫人代辦的人幫忙辦理，該人當時
      有開列明細給伊，但沒有收據，且時隔日久該明細已經不在了，伊的駕照有被
      扣，並有參加安全講習，之後有發還駕照，如果沒有繳罰款，駕照不可能發回
      。此外並有公路監理資訊系統查詢畫面一份附卷可按（參臺灣彰化地方法院檢
      察署九十一年度他字第二五二一號偵查卷第一一０頁至第一一二頁、本院九十
      三年六月一日訊問筆錄第十一頁至第四十四頁）。
      證人丑○○於調查站調查時證稱：伊曾於八十八年五月二十六日，駕駛車牌號
      碼Ｘ二－九八四三號自用小客車，在臺東縣臺九線北上車道因超速及無照駕駛
      為警告發，因伊在八十八年間違規後就到大陸工作，直到九十一年二月間因要
      將上開車輛賣掉需辦理過戶，由伊母親委託代辦業者繳清罰款一萬四千四百元
      ，因車子已完成辦理過戶，伊母親就將收據丟掉等語。又於本院證稱：伊確有
      因上開違規為警告發，因伊人在大陸工作，又要將車子賣掉，伊母親就託朋友
      代辦繳納罰款，當時包括罰款及稅金總共繳了三、四萬元，上開罰款是一萬四
      千四百元，因為搬了幾次家，收據都已經掉了，且車子也順利辦理過戶，如果
      沒有繳清罰款，是無法辦理過戶的等語。此外並有公路監理資訊系統查詢畫面
      一份附卷可按（參法務部調查局中部地區機動工作組調查卷第一０一頁至第一
      ０三頁、本院九十三年六月二十八日訊問筆錄第十頁至第十三頁）。
      證人Ｎ○○於調查站調查時證稱：伊曾於九十一年二月六日，駕駛伊二哥所有
      之車牌號碼ＱＢ－六七０五號自用小客車，因無照駕駛及駕駛吊銷行照之汽車
      ，在彰化縣溪湖鎮果菜市場附近為警告發，之後伊委伊二哥陳新源到彰化監理
      站繳交罰款八千四百元，伊二哥也確有去繳等語。又於本院證稱：伊確有因上
      開違規為警告發，且已請伊二哥陳新源去繳納罰款，並提出交通部公路局自行
      收納款項收據影本一紙為證。此外並有公路監理資訊系統查詢畫面一份附卷可
      按（參法務部調查局中部地區機動工作組調查卷第一０四頁至第一０六頁、本
      院九十三年六月二十八日訊問筆錄第十四頁至第十七頁）。
      證人Ｐ○○於調查站調查時證稱：伊曾於九十一年二月八日，因酒後駕駛車牌
      號碼ＥＬ－一四一三號自用小客車，在桃園縣大溪鎮附近為警告發，並當場吊
      扣駕照，伊在九十一年二月二十二日交付現金三萬六千元委託信吉汽車代驗公
      司人員代繳上開罰款三萬四千五百元（其餘一千五百元為工資等代辦費），約
      三、四日後該代辦人員要伊去拿回彰化監理站郵寄之領取駕照知單，並告知要
      為保存該通知單，於一年後可持該通知單到監理站領回被吊扣之駕照，該公司
      並有開立三萬六千元之收費清單給伊等語。又於本院證稱：伊確有因上開違規
      為警告發，並當場吊扣駕照，伊在調局站所言均屬實在，之後伊委託信吉公司
      幫伊繳納罰款，該公司並有將收據給伊，但收據已丟掉了，而駕照不知那一個
      單位有寄回伊彰化的戶籍地等語。此外並有公路監理資訊系統查詢畫面一份附
      卷可按（參法務部調查局中部地區機動工作組調查卷第一０七頁至第一０九頁
      、本院九十三年六月十四日訊問筆錄第四頁至第八頁）。
      證人酉○○於調查站調查時證稱：伊曾於九十一年二月二十二日因無照駕駛車
      牌號碼七Ｊ－六五０號大貨車，在中山高速公路后里收費站為警告發，開立二
      張罰單一張給伊個人，一張給靠行的勤豐貨運公司，每張都是罰鍰六萬元，伊
      於九十一年三月一日至彰化監理站繳納罰款十二萬元，當時該站人員有給伊六
      萬元繳款收據二張及吊扣行照、車牌通知單，但收據已經丟棄等語。又於本院
      證稱：伊確有因上開違規為警告發，當時開二張罰單，一張開給公司，一張開
      給個人，都是無照駕駛，每張罰六萬元，之後伊親自到彰化監理站繳交罰款，
      並有拿到收據，但因車子有整理過，就把收據丟掉，因伊是親自去辦理的，所
      以記得是繳給被告未○○（當場指認）等語。此外並有公路監理資訊系統查詢
      畫面一份附卷可按（參臺灣彰化地方法院檢察署九十一年度他字第二五二一號
      偵查卷第九十九頁至第一０一頁、本院九十三年六月十四日訊問筆錄第八頁至
      第十二頁）。
      證人ｃ○○於調查站調查時證稱：伊曾於九十一年二月十九日，酒後騎車牌號
      碼ＨＡ七－四六一號機車，在彰化市○○地○道為警告發，開立罰單一萬八千
      三百元，之後伊於九十一年三月七日親自到彰化監理站繳納罰款一萬八千三百
      元，及吊扣駕照一年，當時裁罰窗口是一小姐，姓名伊不清楚，繳款收據可能
      已遺失，並提出在伊太太鄭美麗於彰化市第十信用合作社領款付罰款之存摺影
      本為證。又於本院證稱：伊確有因上開違規為警告發，調查站所說的都實在，
      伊如何說他們就如何記，記完後並有將筆錄拿給伊看；之後伊親自到彰化監理
      站繳納罰款一萬八千多元，並被吊扣駕照一年，當時是伊太太領錢給伊去繳罰
      款，好像是把罰款交給在場之被告未○○（當場指認），因為是自己去繳款，
      所以有點印象是繳給被告等語。此外並有公路監理資訊系統查詢畫面一份附卷
      可按（參法務部調查局中部地區機動工作組調查卷第一一四頁至第一一七頁、
      本院九十三年六月十四日訊問筆錄第十三頁至第十七頁）。
      證人ｊ○○於調查站調查時證稱：伊曾於九十一年（筆錄誤載為九十二年）二
      月間，無照駕駛車牌號碼ＩＤ－八七六號大貨車，在中山高速公路南下新營收
      費站為警告發，開立一張公司，一張個人均四萬元罰單，並吊扣牌照三個月，
      伊在九十一年三月間委託代辦業林再發辦理，因車子是伊的，靠行在公司，所
      以罰款都是伊繳的，林再發並有將收據給伊，但在九十一年十二月間上開車輛
      須檢驗，結果代驗業者表示伊的上開罰款未繳，伊即找林再發問清楚，林再發
      再聯繫彰化監理站股長Ｅ○○，Ｅ○○表示伊的罰款八萬元並沒有銷案，且無
      照駕駛應罰十二萬元，而非八萬元，伊就將八萬元之收據交給林再發，請他交
      給Ｅ○○，並再委託林再發於十二月二十三日補繳四萬元給彰化監理站等語。
      又於本院證稱：伊確有因上開違規為警告發，之後伊委託林再發代繳，等到要
      驗車時才發現該筆罰款未繳，伊就打電話去問，他們要求伊出示收據，伊就將
      收據影印給他們，並提出交通部公路局自行收納款項收據一紙為證（裁決章上
      之裁決人為未○○）等語。此外並有公路監理資訊系統查詢畫面一份附卷可按
      （參法務部調查局中部地區機動工作組調查卷第一一八頁至第一二一頁、本院
      九十三年九月二日訊問筆錄第七頁至第十頁）。
      證人ｌ○○於調查站調查時證稱：伊曾於九十一年二月二十六日酒後駕駛車牌
      號碼ＡＰ－一四七號大貨車，在臺北市○○路為警告發，之後伊親自於九十一
      年三月十三日至彰化監理站繳納五萬二千五百元罰款，裁罰窗口是一名小姐，
      但姓名不清楚，但九十一年年底某日彰化監理站的未○○曾打電話給伊父親及
      伊本人，表示以後調查單位找伊時，替她講好話，她事後已有補繳，並提出交
      通部公路局自行收納款項收據影本一紙為證。又於本院證稱：伊確有因上開違
      規為警告發，伊親自到彰化監理站繳納罰款，之後有一位小姐到伊家找伊，但
      伊人在臺北工作，她直接到伊社頭的家找伊父母親，她的意思是說這一張違規
      罰單有幫伊繳款，只是延繳而已，不是沒有繳，以後出庭時希望能這樣講，該
      女子當天也打電話給伊講等語。此外並有公路監理資訊系統查詢畫面一份附卷
      可按（參法務部調查局中部地區機動工作組調查卷第一二二頁至第一二五頁、
      本院九十三年六月十四日訊問筆錄第十八頁至第二十一頁）。
      證人ｂ○○於調查站調查時證稱：伊曾於九十年十一月間無照駕駛車牌號碼Ｘ
      三－一八五八號自用小客車，在中彰快速道路為警告發，當時是在吊扣駕照期
      間超速違規，伊是在九十一年三月間到彰化監理站嬓交罰款，櫃台女性職員告
      訴伊除超速外，尚有無照駕駛，應繳納罰款一萬四千四百元，伊當場以現金繳
      清罰款，至於收據目前找不到等語。又於本院證稱：伊確有因上開違規為警告
      發，伊親自到彰化監理站繳納罰款，繳了多少錢因時間太久已不記得，而調查
      站所為之陳述均屬實在，繳款收據之前有留，但時間久了就不見了等語。此外
      並有舉發違規知單一紙及公路監理資訊系統查詢畫面一份附卷可按（參法務部
      調查局中部地區機動工作組調查卷第一二六頁至第一二八頁、本院九十三年六
      月十四日訊問筆錄第二十一頁至第二十四頁）。
      證人巳○○於調查站調查時證稱：伊曾於九十一年三月三日駕駛車牌號碼ＰＰ
      －二四九號遊覽車，在國道南二高接近佛光山路段，因未開外側車道違規為警
      告發，伊拿到罰單後交給當時服務國泰遊覽車公司負責人陳貞男繳納罰款，該
      筆罰款共計十二萬三千元，並吊銷牌照三個月，罰款部分是伊本身罰六萬三千
      元，公司罰六萬元，伊需繳納的六萬三千元是由陳貞男在伊的薪水中扣除，但
      到目前該筆債務尚未還清等語。又於本院證稱：伊確有因上開違規為警告發，
      總共罰十二萬三千元，伊罰六萬三千元，公司罰六萬元，錢是老闆陳貞男去繳
      的，因為上開車輛的車牌被吊扣三個月，而該車車牌已拿回來，已經可以繼續
      行駛，如果沒有繳納罰款，牌照不可能發還，伊被開單後就沒有在陳貞男那邊
      工作；目前伊還以分期付款之方式，每月付二千元給老闆陳貞男，因為老闆陳
      貞男是認識的人，所以沒有向他拿收據，且伊又將駕照考出來，老闆陳貞男又
      請伊回去該公司工作了等語。此外並有公路監理資訊系統查詢畫面一份附卷可
      按（參法務部調查局中部地區機動工作組調查卷第一二九頁至第一三一頁、本
      院九十三年六月二十八日訊問筆錄第十八頁至第二十頁）。
      證人丙○○於調查站調查時證稱：伊曾於九十一年三月間駕駛車牌號碼ＱＨ－
      ００七二號自用小客車，在國道中山高中港交流道匝道附近，因酒後駕車，且
      在吊扣駕照期間駕駛違規為警告發，伊拿到罰單後跑件人員幫伊去彰化監理站
      繳納，總共拿三萬元給跑件的人，印象中找回來的金額不多，應是繳納二萬八
      千五百元沒錯，跑件的人將收據給伊，伊沒有保存，可能丟掉了等語。又於本
      院證稱：伊確有因上開違規為警告發，當時請代辦人員去繳納罰款，金額是三
      萬四千五百元，但收據已丟掉了，不過伊有吊銷駕照及通知可考照之通知單可
      以證明，伊是在違規之前就被吊扣駕照，並提出彰化監理站駕駛執照吊扣及吊
      銷執行單各一紙為證。此外並有公路監理資訊系統查詢畫面一份附卷可按（參
      法務部調查局中部地區機動工作組調查卷第一三二頁至第一三五頁、本院九十
      三年六月二十八日訊問筆錄第二十一頁至第二十五頁）。
      證人李艷秋為於調查站調查時證稱：伊曾於九十一年三月十日駕駛車牌號碼Ｐ
      Ｗ－三九二九號自用小客車，在彰化縣埤頭鄉○○路○段附近與一部機車發生
      碰撞，且因酒後駕車違規為警告發，伊是委託朋友莊春桂到彰化監理站繳納罰
      款四萬九千五百元，繳完罰款後她有將收據交給伊，並提出交通部公路局自行
      收納款項收據一紙為證。又於本院證稱：伊確有因上開違規為警告發，當時請
      莊春桂去繳納罰款，繳了四萬多元，將近五萬元，收據她有給伊，並已在調查
      站時提出；大約在違規一年以後，伊要換駕照，監理站的小姐說伊還有罰單沒
      繳，伊就將收據傳真給監理站，監理站才換發駕照給伊等語。此外並有公路監
      理資訊系統查詢畫面一份附卷可按（參法務部調查局中部地區機動工作組調查
      卷第一三六頁至第一三九頁、本院九十三年六月二十八日訊問筆錄第二十五頁
      至第二十七頁）。
      證人Ｉ○○於調查站調查時證稱：伊曾於九十一年三月十一日因酒後駕駛車牌
      號碼ＲＹ－七一八號大貨車，在中山高速公路北上三義路段為警告發，開立五
      萬五千五百元之違規罰單，伊是在九十一年三月二十六日到彰化監理站繳交罰
      款，同時繳交二張罰單，另一張是非國道違規之一千二百元，所以當天總計繳
      納五萬六千七百元之罰款，也有拿到收據，並提出交通部公路局自行收納款項
      收據二紙為證（裁決章上之裁決人均為未○○）等語。又於本院證稱：伊確有
      因上開違規為警告發，罰了五萬多元，伊於九十一年三月二十六日親自到彰化
      監理站繳納罰款，就是交給在場之被告未○○（當庭指認），伊原本不認識被
      告，因為是伊親自去繳納罰款，親手將錢交給她，伊才記得被告，且收據上的
      章也是她蓋的等語。此外並有公路監理資訊系統查詢畫面一份附卷可按（參臺
      灣彰化地方法院檢察署九十一年度他字第二五二一號偵查卷第一０二頁至第一
      ０六頁、本院九十三年六月二十八日訊問筆錄第二十八頁至第三十一頁）。
      證人ｇ○○於調查站調查時證稱：伊曾於九十一年三月間某日因無照駕駛車牌
      號碼Ｒ三－五一一號大貨車，在彰化縣北斗鎮市區為警告發，開立六萬元之違
      規罰單，伊依限親自到彰化監理站繳交罰款，是女性職員收費，有拿到收據，
      事後伊將收據交給太太保管，目前臨時找不到等語。又於本院證稱：伊確有因
      上開違規為警告發，罰了六萬元，伊是親自到彰化監理站繳納罰款，繳給女性
      收費員，但沒注意是何人，不過伊有拿到收據，並提出交通部公路局自行收納
      款項收據一紙為證（裁決章上之裁決人為未○○）等語。此外並有公路監理資
      訊系統查詢畫面一份附卷可按（參臺灣彰化地方法院檢察署九十一年度他字第
      二五二一號偵查卷第一０七頁至第一０九頁、本院九十三年九月二日訊問筆錄
      第十二頁至第十七頁）。
      證人Ｚ○○於調查站調查時證稱：伊曾於九十一年三月十七日，因酒後無照駕
      駛車牌號碼九Ｈ－二三二五號自用小客車，在國道員林路段為警開單告發，罰
      款總額是六萬九千六百元，因伊有過多次違規，所有罰單伊是至彰化監理站第
      二十一號大宗違規案件櫃台之承辦人員未○○代為辦理繳納，這次違罰款六萬
      九千六百元也是伊以現金至未○○之櫃台辦理，並有拿到收據，惟未將收據留
      存等語。此外並有公路監理資訊系統查詢畫面一份附卷可按（參法務部調查局
      中部地區機動工作組調查卷第一四四頁至第一四六頁）。
      證人己○○於調查站調查時證稱：伊曾於九十一年三月二十九日二十二時許，
      酒後駕駛車牌號碼ＱＧ－八三０七號自用小客車，在彰化縣埔心鄉境內某處為
      警告發，被裁罰一萬九千五百元，伊是請代辦業者施金枝代繳罰款，他並有將
      收據給伊，並提出交通部公路局自行收納款項收據一紙（裁決章上之裁決人為
      未○○）為證等語。又於本院證稱：伊確有因上開違規為警告發，罰款一萬九
      千五百元，伊請他人代辦，並有拿到收據（當庭提出收據核對後發還，裁決人
      為未○○）等語。此外並有公路監理資訊系統查詢畫面一份附卷可按（參法務
      部調查局中部地區機動工作組調查卷第一四七頁至第一五０頁、本院九十三年
      六月二十八日訊問筆錄第三十一頁至第三十三頁）。
      證人午○○於調查站調查時證稱：伊曾於九十一年三月二十七日，酒後駕駛車
      牌號碼一五九－ＧＪ號貨車，在彰化縣二林鎮市區為警告發，被裁罰二萬二千
      五百元，並吊扣駕照一年，伊是請伊太太郭水珠至彰化監理站繳納罰款，她有
      告訴伊是女性收費員收費，也有收據，但沒有注意是何人，並提出交通部公路
      局自行收納款項收據一紙為證。又於本院證稱：伊確有因上開違規為警告發，
      罰款二萬二千五百元，伊請伊太太去繳罰款，因有拿到罰款收據，就沒有查問
      是何人收款，且駕照是在滿一年的時候就拿回來，如果沒有繳交罰款駕照是拿
      不回來的，並提出駕駛執照影本為證。此外並有公路監理資訊系統查詢畫面一
      份附卷可按（參法務部調查局中部地區機動工作組調查卷第一五一頁至第一五
      六頁、本院九十三年六月二十八日訊問筆錄第三十三頁至第三十六頁）。
      證人Ｗ○○於調查站調查時證稱：伊曾於九十一年三月間無照駕駛車牌號碼0
      00－0000號自大貨車，在彰化縣員林鎮○○路第一市場附近為警告發，
      總共被裁罰八萬三千六百元（無照罰車主及駕駛人各四萬元，無牌行車罰三千
      六百元），伊是在九十一年四月十二日親自到彰化監理站繳款，繳給一位小姐
      ，有拿到收據，但收據並未保留等語。又於本院證稱：伊確有因上開違規為警
      告發，總共繳了八萬三千六百元，無照駕駛部分是八萬元，車主四萬元，伊四
      萬元，三千六百元是無牌行照部分，是伊親自到彰化監理站繳款，因時間太久
      不記得繳給何人，但三千六百元是繳給一個男的，八萬元部分是繳給一個女的
      ，因為是九十一年間的事情，收據已經丟掉了，而且也不知道收據有這麼嚴重
      等語。此外並有公路監理資訊系統查詢畫面一份附卷可按（參法務部調查局中
      部地區機動工作組調查卷第一五七頁至第一六一頁、本院九十三年六月二十八
      日訊問筆錄第三十七頁至第四十頁）。
      證人乙○○於調查站調查時證稱：伊曾於九十一年四月十二日二十三時許，酒
      後駕駛車牌號碼Ｊ二－六九二二號廂型車，在大肚橋彎道為警告發，伊於違規
      後三天親自到彰化監理站繳納罰款，當時違規裁罰窗口一位女性職員告訴伊應
      繳罰款二萬八千五百元及吊銷執照，因伊身上只有二萬元，就再到監理站旁郵
      局提款機領一萬元，再到裁罰窗口將現金交給那位女職員，她開立一張二萬八
      千五百元之收據給伊；但在九十一年七月間伊收到一張彰化監理站寄來的七萬
      二千元之繳款通知書，伊就再到裁罰窗口告訴經辦人已有繳款，當時經辦人有
      查到伊的繳款記錄，但酒後駕駛應罰六萬元，須再補繳三萬一千五百元，另逾
      期一萬二千元免繳，她再補一張三萬一千五百元的收據給伊，所以伊是分二次
      繳納罰款共六萬元，二次都有收據但伊只保留三萬一千五百元的收據，並提出
      交通部公路局自行收納款項收據一紙（裁決章上之裁決人為未○○）為證等語
      。又於本院證稱：伊確有因上開違規為警告發，總共繳了六萬元，而七萬二千
      元，因逾期罰款一萬二千元的部分伊不用繳，就如同在調查站所述之情形，伊
      是親自到彰化監理站繳款，是用抽牌方式繳款，繳給何人已不記得，但是繳給
      一位女性職員等語。此外並有公路監理資訊系統查詢畫面一份附卷可按（參法
      務部調查局中部地區機動工作組調查卷第一六二頁至第一六六頁、本院九十三
      年六月二十八日訊問筆錄第四十一頁至第四十五頁）。
      證人Ｕ○○於調查站調查時證稱：伊曾於九十一年四月一日晚間酒後駕駛車牌
      號碼二Ｑ－八六八號小客營車，在彰化縣員林鎮大潤發賣場旁為警告發開單，
      並當場吊扣駕照，又在翌日駕駛上開車輛在臺中縣大肚鄉○○路因闖紅燈為警
      告發開單，但伊已於九十一年四月十六日親自到彰化監理站繳納罰款，分別是
      四萬九千五百元及二千七百元，合計五萬二千二百元，伊是交給一位女性職員
      ，該女性職員並當場製作收據二紙給伊，並提出交通部公路局自行收納款項收
      據一紙（裁決章上之裁決人為未○○）為證等語。又於本院證稱：伊確有因上
      開違規為警告發，伊親自到彰化監理站繳納罰款，一張四萬九千五百元，另一
      張二千七百元，繳給何人太久了不記得，伊拿到收據就走人，但確實有繳，要
      不然拿不到收據等語。此外並有駕駛執照吊扣執行單一紙及公路監理資訊系統
      查詢畫面一份附卷可按（參法務部調查局中部地區機動工作組調查卷第一六七
      頁至第一七一頁、本院九十三年七月二十二日訊問筆錄第五頁至第八頁）。
      證人Ｈ○○於調查站調查時證稱：伊曾於九十一年四月二日二十一時許，酒後
      駕駛車牌號碼ＫＴ－三九九號拖車頭，在高速公路員林路段為警告發開單，裁
      罰二萬多元並吊扣駕照一年，伊是在九十一年四月十七日親自到彰化監理站繳
      納罰款，是繳給一位女性職員，她並有給伊收據，並提出交通部公路局自行收
      納款項收據影本（裁決章上之裁決人為未○○）及駕駛執照吊扣執行單各一紙
      為證等語。又於本院證稱：伊確有因上開違規為警告發，伊親自到彰化監理站
      繳納罰款，並提出收據正本為證（閱後發還，裁判人確為未○○，金額二萬二
      千五百元），伊只記得是交給一位女性職員，但是何人，因時間已久不記得了
      等語。此外並有駕駛執照吊扣執行單一紙及公路監理資訊系統查詢畫面一份附
      卷可按（參法務部調查局中部地區機動工作組調查卷第一七二頁至第一七六頁
      、本院九十三年七月二十二日訊問筆錄第九頁至第十二頁）。
      證人辰○○於調查站調查時證稱：伊曾於九十一年四月間某日駕駛車牌號碼九
      Ｋ－一四九號營業大貨車，在北二高龍潭收費站地磅因超載為警告發開單，裁
      罰一萬二千元，伊是將罰單拿給老闆陳肇浩去繳，伊知道老闆有去繳，因為有
      拿到收據，並提出交通部公路局自行收納款項收據影本（裁決章上之裁決人為
      未○○）一紙為證。此外並有駕駛執照吊扣執行單一紙及公路監理資訊系統查
      詢畫面一份附卷可按（參法務部調查局中部地區機動工作組調查卷第一七七頁
      至第一八二頁）。
      證人Ｘ○○於調查站調查時證稱：伊曾於九十一年四月十一日駕駛車牌號碼Ｗ
      Ｇ－六一三號聯結車，在臺中港二十八號碼頭因超載為警告發開單，裁罰三萬
      六千元，伊請順佳貨運公司老闆娘在九十一年四月二十三日至彰化監理站代繳
      ，她有拿到收據，並提出交通部公路局自行收納款項收據影本（該收據上有未
      ○○私章一枚）一紙為證等語。又於本院證稱：伊確有因上開違規為警告發，
      因超載是老闆要求的，所以罰單由老闆負責，伊知道老闆有去繳罰款，因為有
      收據，並已在調查站調查時有提出等語。此外並有公路監理資訊系統查詢畫面
      一份附卷可按（參法務部調查局中部地區機動工作組調查卷第一八三頁至第一
      八六頁、本院九十三年九月二日訊問筆錄第十七頁至第二十頁）。
      證人Ｑ○○於調查站調查時證稱：伊曾於九十一年四月間無照駕駛巧興家具廠
      之車牌號碼ＳＺ－一八０號營業貨車，在國道三號約高雄縣境內為警告發開單
      ，裁罰車主及駕駛共八萬元並吊扣車牌，罰款由巧興家具廠出錢委託修配廠的
      人代繳，繳完後有將車牌領回，但收據目前找不到等語。又於本院證稱：伊確
      有因上開違規為警告發，並吊扣車牌，罰八萬元是車主罰四萬元，伊罰四萬元
      ，老闆有委託修配廠的人代繳，且繳完罰款後一併將車牌領回，伊的四萬元罰
      款是每月扣薪一萬元方式還給老闆等語。此外並公路監理資訊系統查詢畫面一
      份附卷可按（參法務部調查局中部地區機動工作組調查卷第一八七頁至第一八
      九頁、本院九十三年七月二十二日訊問筆錄第十三頁至第十七頁）。
      證人丁○○於調查站調查時證稱：車牌號碼ＩＭ－八八九號大貨車是伊於八十
      八、九年買的，靠行在祥義交通股份有限公司，伊於八十六年間駕駛執照就被
      吊銷，在九十一月間因積欠公司債務，就將上開車輛過戶給公司抵償債務，伊
      於靠行期間如有違規罰單都是由公司的黃義雄處理，公司再從伊的薪資扣除等
      語。又於本院證稱：上開車輛原係伊所有靠行在祥義交通公司，但都由伊駕駛
      ，伊曾在九十一年四月間因無照駕駛上開車輛在國道為警告發，罰八萬元，之
      後伊將該車賣給祥義公司，有寫讓渡書，內容是該車賣四十萬元，且所有的罰
      單都由祥義交通公司繳納，之後車也辦理過戶了等語。此外並公路監理資訊系
      統查詢畫面一份附卷可按（參法務部調查局中部地區機動工作組調查卷第一九
      ０頁至第一九二頁、本院九十三年七月二十二日訊問筆錄第二十頁至第二十四
      頁）。
      證人玄○○於調查站調查時證稱：伊曾於九十一年四月間無照駕駛車牌號碼八
      Ｌ－九二二三號箱型車，在彰化縣埔心鄉○○路往員林方向紅燈右轉為警告發
      開單，伊委託修配廠的負責人胡文質幫伊到彰化監理站繳納罰款，他繳完罰款
      後有將收據給伊，但伊並沒有留存等語。又於本院證稱：伊確有因上開違規為
      警告發，並請胡文質幫伊繳交罰款，因他與伊是同親族的人才請他代繳，他也
      有將收據給伊，但時間已久，收據已不見了等語。此外並公路監理資訊系統查
      詢畫面一份附卷可按（參法務部調查局中部地區機動工作組調查卷第一九三頁
      至第一九五頁、本院九十三年七月二十二日訊問筆錄第二十四頁至第二十七頁
      ）。
      證人申○○於調查站調查時證稱：伊曾於九十一年四月二十九日二十時許，酒
      後駕駛全球通通路宅配公司之車牌號碼七Ｌ－五七八八號車，在高速公路彰化
      交流道為警告發開單，伊委託公司會計洪淑雅代繳罰款三萬四千五百元，她有
      拿罰款收據給伊，收據還要找找看等語。又於本院證稱：伊確有因上開違規為
      警告發，並吊扣駕照一年，伊請會計洪淑雅代繳，大約是罰三萬多元，詳細金
      額不記得，有拿收據給伊，之前在整理時還有看到等語。此外並公路監理資訊
      系統查詢畫面一份附卷可按（參法務部調查局中部地區機動工作組調查卷第一
      九六頁至第一九八頁、本院九十三年七月二十二日訊問筆錄第二十八頁至第三
      十頁）。
      證人ｄ○○於調查站調查時證稱：伊曾於九十一年五月間某日凌晨，因酒後駕
      駛車牌號碼Ｍ七－六六七六號自用小客車，在員林東西向快速道路北上路段為
      警告發開單，伊委託車主劉德慶到監理站代繳罰款一萬九千八百元，並辦理吊
      扣駕照，伊也有拿到收據等語。又於本院證稱：伊確有因上開違規為警告發，
      車是劉德慶所有，因劉德慶對監理站比較熟，所以伊請他跟伊一起去繳罰款，
      詳細金額因時間已久不太記得，但伊在調查站所言均屬實在，且因時間已久，
      收據又沒有保存，所以不記得詳細金額等語。此外並公路監理資訊系統查詢畫
      面一份附卷可按（參法務部調查局中部地區機動工作組調查卷第一九九頁至第
      二０一頁、本院九十三年七月二十二日訊問筆錄第三十一頁至第三十四頁）。
      證人黃○○於調查站調查時證稱：車牌號碼ＳＱＩ－二五一號機車為警告發，
      是伊兒子徐明鴻在九十一年六月間酒後駕車違規的，在收到罰單後伊太太賴碧
      珠請遠隆機車行的人代辦，繳納罰款一萬五千元，徐明鴻的駕照並被吊扣一年
      ，機車行的人有將收據拿來家裡，但並沒有留存等語。又於本院證稱：上開罰
      款，伊兒子徐明鴻除酒駕外，尚有未戴安全帽，遠隆機車行的人代繳罰款後，
      將收據拿給伊太太；在調查站所言確屬實在，伊確實有繳上開罰款，但收據已
      丟掉了等語。此外並公路監理資訊系統查詢畫面一份附卷可按（參法務部調查
      局中部地區機動工作組調查卷第二０九頁至第二一二頁、本院九十三年七月二
      十二日訊問筆錄第三十五頁至第三十七頁）。
      證人Ｇ○○於調查站調查時證稱：伊曾於九十年十月十七日，無照駕駛ａ○○
      ○股份有限公司所有之車牌號碼六Ｖ－八四五號大貨車，在高速公路彰化交流
      道附近路段為警告發，當時裁罰車主六萬元，伊六萬元，因伊有小汽車駕照，
      改裁罰四萬元，伊是在高雄監理站繳納罰款的等語。又於本院證稱：伊確有於
      上開時地違規遭警告發，伊親自到旗山監理站繳納罰款，伊總共繳納六萬元，
      又退二萬元，因為伊有小車駕照，沒有大車的駕照，所以才罰四萬元，不用罰
      六萬元，公司的部分老闆有告訴伊去有去繳等語。此外並公路監理資訊系統查
      詢畫面一份附卷可按（參法務部調查局中部地區機動工作組調查卷第二一三頁
      至第二一五頁、本院九十三年七月二十二日訊問筆錄第三十八頁至第四十頁）
      。另證人Ｋ○○於本院證稱：伊是ａ○○○行負責人的配偶，Ｇ○○在上開時
      、地違規遭警取締，伊是在九十一年五月份，車子要辦理過戶時才知道，伊去
      監理站繳納罰款八萬元，並吊扣牌照六個月，因為駕駛四萬元，車主四萬元，
      而車主部分逾期繳款，改裁罰八萬元，所以繳納八萬元；繳款時伊本來是在窗
      口繳，但收費員請伊到她的座位繳，伊剛進入法庭時確定是被告未○○向伊收
      款，因為她很親切，特別叫伊到她的辦公室的座位繳交罰款，伊並有拿到收據
      ，並提出交通部公路局自行收納款項收據影本（裁決章上之裁決人為未○○）
      一紙為證；再次經被告要求指認後稱：應該是有百分之八十肯定是被告未○○
      收費的，因為她的座位是窗口進去中間位置，伊印象很深刻等語（本院九十三
      年九月二日訊問筆錄第三十七頁至第四十一頁）。
      證人Ｍ○○於調查站調查時證稱：伊曾於九十一年五月十四日，駕駛大來貨運
      行所有之車牌號碼ＩＧ－四六九號車，在苗栗縣竹南鎮○○○○道路因超載為
      警告發開單，裁罰四萬六千元，該筆罰款是公司代繳的，繳款詳情伊不知，但
      有拿到收據，並提出交通部公路局自行收納款項收據影本一紙為證等語。又於
      本院證稱：伊確有因上開違規為警告發，因超載被裁罰四萬六千元，因該車是
      大來貨運行所有，所以請老闆去繳罰款，錢是老闆繳的，也有收據（當庭提出
      收據正本，裁決章上之裁決人為未○○，閱後發還）等語。此外並有公路監理
      資訊系統查詢畫面一份附卷可按（參法務部調查局中部地區機動工作組調查卷
      第二一六頁至第二一九頁、本院九十三年七月二十二日訊問筆錄第四十二頁至
      第四十四頁）。
      證人Ｌ○○於調查站調查時證稱：伊曾於九十一年六月間，因無照駕駛車牌號
      碼ＩＷ－０九二號聯結車，在臺中縣大肚鄉○○路往沙鹿方向為警告發開單，
      伊請伊太太蔡素秋去彰化監理站繳款，她現在也在場，而蔡素秋陳稱：九十一
      年六月二十四日伊到彰化監理站為Ｌ○○繳納上開罰款，裁罰窗口之女性職員
      說駕駛人罰六萬元外，車主也要罰六萬元，所以伊繳了十二萬元，當天並吊扣
      牌照三個月，她有拿收據給伊，但已忘記將收據放在那裡，不過有Ｌ○○設於
      第七商業銀行秀水分行活期存款存摺於九十一年六月二十四日提領現金十二萬
      元供作繳交罰款之存摺可證，並提出該存摺影本為證。又於本院證稱：伊確有
      因上開違規為警告發，被裁罰十二萬元，是伊太太去繳罰款的，當時有收據，
      但已不到，伊太太確實有去繳，也且還罵伊被罰錢，伊在調查站所述均屬實在
      ，伊太太在調查站也有說公司罰六萬元，駕駛罰六萬元，並吊扣行照三個月，
      且說她不知道裁罰人的姓名，但是女性收費員，當時伊在旁邊，所以有聽到，
      伊等並有拿第七商業銀行的存摺出來證明；伊在本件違規之前車牌不曾被吊扣
      過，這次才被吊扣，之後已將車牌領回等語。此外並有公路監理資訊系統查詢
      畫面一份附卷可按（參法務部調查局中部地區機動工作組調查卷第二二０頁至
      第二二四頁、本院九十三年九月二日訊問筆錄第二十頁至第二十四頁）。
      證人ｆ○○於調查站調查時證稱：伊曾於九十一年三月十四日二十三時許，因
      酒後駕駛車牌號碼ＱＳ－七０二七號自用小客車，在臺中市○○○路為警告發
      ，罰款一萬九千五百元及吊扣駕照一年，因伊逾期繳納罰款，改裁二萬七千元
      ，伊是委託威陽汽車公司會計施慧萍在九十一年六月二十六日到彰化監理站繳
      納罰款，她並有將繳款收據給伊，並提出駕駛執照吊扣執行單及交通部公路局
      自行收納款項收據影本各一紙（裁決章上之裁決人為未○○）為證等語。又於
      本院證稱：伊確有因上開違規為警告發，伊在調查站所述均屬實在，當時罰款
      外，並吊扣駕照一年；有拿到收據，之後駕照也有領回等語。此外並有公路監
      理資訊系統查詢畫面一份附卷可按（參法務部調查局中部地區機動工作組調查
      卷第二二五頁至第二二八頁、本院九十三年九月二日訊問筆錄第二十六頁至第
      二十八頁）。
      證人戌○○於調查站調查時證稱：伊曾於九十一年六月間某日十四時許，因酒
      後駕駛車牌號碼Ａ四－五七七０號小貨車，在臺中市○○○路與文心南五路口
      為警告發，伊委託光田汽車修護廠員工在九十一年七月八日，幫伊到彰化監理
      站繳納罰款四萬九千五百元，並被吊扣駕照一年，光田汽車修護廠員工繳款後
      有將收據給伊，但伊並沒有留存等語。又於本院證稱：伊確有因上開違規為警
      告發，伊在調查站所述均屬實在，當時總共繳了十幾萬元，這包括法院判決易
      科罰金部分，代辦之人有將收據給伊，但時隔日久已遺失等語。此外並有公路
      監理資訊系統查詢畫面一份附卷可按（參法務部調查局中部地區機動工作組調
      查卷第二二九頁至第二三一頁、本院九十三年九月二日訊問筆錄第三十頁至第
      三十二頁）。
      證人Ｆ○○於調查站調查時證稱：伊曾於九十一年一月十三日，酒後駕駛車牌
      號碼ＰＱ－三五四一號自用小客車，在高速公路員林段戰備跑道為警告發，因
      伊當時駕照被吊扣中，所以又被裁罰吊銷駕照，伊是在九十一年一月二十八日
      委託昇益汽車維修廠代繳，金額約五萬多元，另有之前違規部分共繳了六萬多
      元，繳完後收據有交給伊，但收據還要找，並提出駕駛執照吊扣及吊銷執行單
      影本各一紙為證。又於本院證稱：伊確有因上開違規為警告發，伊在調查站所
      述均屬實在，當時是委託他人代繳罰款，繳多少已忘記了，收據也沒留存，但
      監理站有開吊銷駕駛執照的收據給伊，這就能證明伊確實有繳納罰款等語。此
      外並有公路監理資訊系統查詢畫面一份附卷可按（參法務部調查局中部地區機
      動工作組調查卷第二三二頁至第二三八頁、本院九十三年八月九日訊問筆錄第
      十九頁至第二十四頁）。
      證人戊○○於調查站調查時證稱：伊曾於九十一年二月二十六日，因無照駕駛
      車牌號碼ＬＡＨ－一一一號機車，在彰化縣員林鎮與永靖鄉交界處為警告發，
      於同年三月初伊媽媽即委託田尾鄉利昌機車行代為繳納罰款六千元，並有拿到
      收據，但收據並沒有留存等語。又於本院證稱：伊確有因上開違規為警告發，
      並有拿六千元請機車行的人代繳，該機車行的人是伊姑丈，他繳完罰款後有將
      收據給伊的家人，但收據因為時間久了，已丟掉等語。此外並有公路監理資訊
      系統查詢畫面一份附卷可按（參法務部調查局中部地區機動工作組調查卷第二
      三九頁至第二四一頁、本院九十三年九月二日訊問筆錄第三十四頁至第三十五
      頁）。
      證人癸○○於調查站調查時證稱：伊曾於八十九年間某日中午，駕駛車牌號碼
      ＮＯＫ－八三八號機車，在彰化縣彰化市○○路的一個路口，因紅燈左轉為警
      告發，裁罰一萬二千元，是伊親自到彰化監理站繳款，收據還要找找看等語。
      又於本院證稱：伊確有因上開違規為警告發，約一年後監理站寄裁決書給伊，
      伊才去繳了一萬二千元罰款，當時收費員是一位女性，頭髮到肩膀，戴眼鏡，
      但時間太久伊無法指認，並提出交通部公路局自行收納款項收據一紙（裁決章
      上之裁決人為未○○，閱後發還，影本附卷）為證等語。此外並有公路監理資
      訊系統查詢畫面一份附卷可按（參法務部調查局中部地區機動工作組調查卷第
      二四五頁至第二四七頁、本院九十三年八月九日訊問筆錄第二十五頁至第三十
      八頁）。
      證人Ｃ○○於調查站調查時證稱：伊曾於九十一年九月間某日，因無照駕駛車
      牌號碼三三三－ＱＧ號大貨車，在中山高速公路南下斗南路段為警告發，裁罰
      四萬元，是伊親自到彰化監理站繳款，繳款給未○○，並提出交通部公路局自
      行收納款項收據影本一紙為證。又於本院證稱：伊確有因上開違規為警告發，
      伊親自到彰化監理站繳納罰款，是繳給一個女的，但已不記得是何人，因為收
      據上的名字是未○○，伊在調查站調時才說是未○○收款，實際上伊只記得收
      款的人是一位小姐而已，且因時間太久，伊已無法指認了等語。此外並有公路
      監理資訊系統查詢畫面一份附卷可按（參法務部調查局中部地區機動工作組調
      查卷第二四五頁至第二四七頁、本院九十三年八月九日訊問筆錄第三十頁至第
      三十五頁）。
      由上開證人等之證述，及證人等分別提出之收據、駕駛執照吊扣、吊銷執行單
      、提款證明，及公路監理資訊系統查詢畫面均有記載證人等該次違規繳款經「
      作廢」，再以「結案」、「吊鍰」、「吊扣」、「吊銷」、「免罰」或恢復「
      列管」處理之記載，顯見證人等人確有如上違規及至彰化監理站繳納上開違規
      罰款，否則上開證人如何均能說明其等繳納罰款之金額及情形。又雖有部分證
      人無法提出繳納罰款之收據，然其等均係因時隔日久而將收據丟棄或遺失而滅
      失，已據上開證人證述明確，而繳納罰款之收據因時隔日久因丟棄或遺失而滅
      失，按諸一般常情，亦屬事所常有，不得僅因其中部分證人未能提出繳納罰款
      收據，即遽認未提出繳納罰款收據之證人未曾繳納上開罰款。
（三）被告雖另辯稱：可能是伊離開座位，其他之職員以伊之電腦、印章代收證人等
      之交通違規罰款金額後，未將罰款金額解交國庫云云。惟查：（１）證人Ｅ○
      ○於偵查中證稱：伊自九十年三月一日擔任彰化監理站裁罰股股長，單一窗口
      罰鍰收取流程是單一個人收費、裁罰、銷案，每一個窗口都由一個人固定負責
      ，每一個單一窗口的人員都有編號，個人電腦上都有專屬於自己的代號，且違
      規事實與違規條款都依照統一裁罰標準處理，沒有斟酌的空間；個人電腦密碼
      是限本人才能簽收，別人不知道，員工代碼是公開的，但電腦鎖定之後須輸入
      密碼才能進入，開機後是代碼及密碼皆須輸入才能運作等語（參臺灣彰化地方
      法院檢察署九十二年度偵字第四二一三號偵查卷第十八頁正反面、第三十四頁
      ）。另於本院審理時證稱：伊自九十年三月一日起至九十一年十月三十日被告
      離職前擔任彰化監理站裁罰股股長，窗口裁罰股人員使用之電腦有二個密碼，
      代碼是公開的，另一個是個人密碼，個人才知道；裁罰股有要求員工於離開坐
      位時必須要將電腦關機，且個人之電腦並沒有由他人代理開機之情形，而收據
      開出後就無法再開，僅能再開立收費證明聯，是在電腦壞掉或卡紙等情形，才
      會列印收據證明聯等語。又證人張淑燕於偵查中證稱：每台電腦都有密碼及員
      工代碼，中午休息時單一窗口的人員都會將電腦鎖定後才離開，上級要求要鎖
      定後才能離開座位等語（參臺灣彰化地方法院檢察署九十二年度偵字第四二一
      三號偵查卷第二十九頁正反面）。由證人Ｅ○○、張淑燕之證述，同為裁罰股
      之其他職員並無法得知被告個人負責之電腦密碼，而使用其電腦，即無法使用
      被告個人負責之電腦加以收取交通違規罰款至為明確。（２）證人Ｊ○○於偵
      查中證稱：伊是彰化監理站裁罰股人員，伊坐二十二號窗口，被告是二十一號
      窗口，坐在隔壁快三個月，伊等之抽屜都有鎖，中午休息時電腦都會鎖碼，若
      有未上鎖的，同事都會提醒，被告中午休息時都有鎖碼，通常在報表印不出來
      時才會去借用別人的電腦，但也是要輸入自己的密碼，而且不會代收他人罰鍰
      ，也沒有必要用他人的電腦，如要代收以自己的代碼即可；有一天被告早上沒
      有來上班，但中午來後就在她的位置的最下面抽屜拿了幾疊鈔票，都是仟元鈔
      ，伊問她在找什麼，她要伊在旁邊看就好；每疊鈔票大概有像一百張那種厚度
      ，新舊鈔都有，她拿出來後放在桌上，伊不清楚誰把那些鈔票拿走，但被告當
      時神情有點著急，她把抽屜的東西都翻出來等語（參臺灣彰化地方法院檢察署
      九十二年度偵字第四二一三號偵查卷第六十五頁至六十七頁）。另於本院審理
      時證稱：伊於九十年至九十一年間是擔任彰化監理站裁罰股職員，伊坐在被告
      隔壁座位，電腦只能列印一次收據，如電腦卡紙只要將紙抽出，就可以馬上再
      列印，但只能再列印出收據證明聯；通常一天大約裁罰二百件，金額約四、五
      十萬元，伊都是將收到的交通違規罰款放在桌面下的抽屜，而收納組一天會來
      收二次罰款的錢，一次是早上，一次是下午四時，早上那次是收前一天下午四
      時至五時下班前所收的罰款；被告於九十一年十月三十日前幾天都沒有來上班
      ，九十一年十月三十日將近中午時被告才來上班，她到她的座位就將她的活動
      櫃最底層抽屜拿出來，從櫃子裡面拿出一筆錢來，而錢都是千元鈔，並均已是
      一捆一捆的捆好等語。又被告於本院審理時亦供承：其於九十一年十月三十日
      前幾天已請假沒有至彰化監理站上班等語。由證人Ｊ○○之證述及被告之供述
      觀之，益證無其他裁罰股之人員會去使用被告所分配之電腦收取交通違規罰款
      ，且被告既已數天未曾上班，何以在其自動櫃內尚有六十萬三千元之巨額款項
      ？均足證明被告確有侵占其所收取之交通違規罰款款項。（３）證人甲○○於
      偵查中證稱：伊於九十一年十月三十日是裁罰股代理股長，當天中午該股的女
      職員拿了好幾疊鈔票放在伊桌上，說是被告要繳回來的，約六十幾萬元，那些
      鈔票有新的也有舊的，就放在牛皮紙袋內等語（參臺灣彰化地方法院檢察署九
      十二年度偵字第四二一三號偵查卷第六十七頁）。另於本院審理時證稱：九十
      一年間伊擔任彰化監理站處理公文及窗口異議處理的工作，九十一年十月三十
      日當天，窗口的Ｊ○○將一筆交給伊處理，Ｊ○○本來是要將錢交給股長Ｅ○
      ○，但因股長Ｅ○○趕著要到臺中開人評會，所以交給伊處理，因當天伊沒有
      看到被告，雖沒有人告訴伊這筆錢是什麼錢，但當時伊已知道被告發生這個案
      件，所以伊知道這筆錢是被告的錢；伊收到這筆錢時已近中午，就請裡面的女
      同事會同清點，清點後裝在公文封內，再由伊核章後交給行政組人員保管；當
      時的錢有的有一整疊，有的沒有，面額都是千元鈔，因股長Ｅ○○已至臺中開
      會，所以等到隔天股長Ｅ○○來上班後，伊再將該筆錢的金額多少，及如何處
      理之情形報告給股長Ｅ○○知情等語。由證人甲○○前後之證述，雖略有不同
      ，然就收取金額之情形及數量並無不符，堪認被告確未交代其交出之六十萬三
      千元是屬何種性質之款項。（４）證人許國良於偵查中證稱：伊於九十二年二
      月十八日接任裁罰股股長，除了被告未○○解僱外，其他員工都沒有變動，目
      前已有人來異議，如有拿收據來的話就概括承受，沒拿收據就核對電腦，先結
      案，目前來異議的約有三、四位，有的收據，有的沒有，可能要等到驗車期限
      到了才會有大量來異議等語（參臺灣彰化地方法院檢察署九十二年度偵字第四
      二一三號偵查卷第四十三頁反面、第四十四頁正面）。更足以證明確有交通違
      規人已至彰化監理站裁罰股繳納罰款後，其繳款記錄遭作廢之情事。（５）證
      人辛○○、Ｔ○○、酉○○、ｃ○○、Ｉ○○、Ｚ○○、Ｋ○○均指認其等所
      繳納之交通違規罰款均是由被告收取，且證人等提出之交通部公路局自行收納
      款項收據，其上之裁決人均是被告未○○，已如前所述，並有該等收據附卷可
      按。更足以證明被告確有收取上開交通違規罰款，而如非被告所辯，係其他之
      職員以伊之電腦、印章代收證人等之交通違規罰款。
      （６）綜上所述，彰化監理站裁罰單一窗口所用之電腦，既係每一個員工所用
      之代碼及密碼均不相同，且為他人所不知，則其他裁罰股員工如何能使用被告
      之電腦，且收據上之裁決人均是被告名義，並經證人辛○○等人指證確係被告
      向其等收取違規罰款，故被告更無從諉為不知，被告此部分所辯，要屬無稽。
（四）被告之辯護人另為被告辯稱：附表所示編號八、二十八、二十九、三十一、三
      十二、三十四、三十六、三十七、四十二號等九筆金額，業已由其交出之六十
      萬三千元中之金額補繳，故並未侵占上開金額云云。惟查：附表所示編號八、
      二十八、二十九、三十一、三十二、三十四、三十六、三十七、四十二號等九
      筆金額，早已為被告於附表所示之時間侵占，而被告係於九十一年十月三十日
      才於其管理之自動櫃抽屜內拿出六十萬三千元委託證人即同為裁罰股職員Ｊ○
      ○繳交給證人即代理股長甲○○，已如前述。又證人甲○○於取得上開款項後
      ，將之上繳彰化監理站，彰化監理站乃採歸墊補繳之方式補繳上開附表編號之
      交通違規罰款，有彰化監理站九十三年四月二十七日中監彰字第０九三００三
      八一五四號函附卷可稽（附於本院第一卷），非係被告於發現有誤時自動補繳
      ，故被告辯護人辯稱已補繳上開筆數之交通違規罰款，沒有侵占云云，容有誤
      會。
（五）揆諸前揭說明，堪認證人地○○等人確有因上開交通違規，分別於附表所示之
      時間親自或委託他人至彰化監理站繳納如附表所示之交通違規罰款，並由被告
      收費後發給交通部公路局自行收納款項收據，嗣被告再將收據作廢，改以「結
      案」、「吊鍰」、「吊扣」、「吊銷」、「免罰」或恢復「列管」處理，並將
      收得之交通違規罰款之全部或一部侵占入己。此外，復有蓋有「作廢」字樣，
      證人地○○等人之交通部公路局自行收納款項收據四十四紙（附於本院第一卷
      證物袋內）、違反道路交通管理事件統一裁標準、交通部公路局編印之處理違
      反道路交通管理事件作業手冊、彰化監理站繳納罰鍰作業流程、罰鍰解繳國庫
      作業流程、彰化監理站九十三年四月二十七日中監彰字第０九三００三八一五
      四號函附之資料、九十三年七月三十日中監彰字第０九三００一八二二七號函
      在卷可資佐證。被告前揭所辯，無非係事後卸責之詞，要無可採，本件事證業
      已明確，被告之犯行應堪認定。
二、按錄音、錄影或電磁紀錄，藉機器或電腦之處理所顯示之聲音、影像或符號足以
    為表示其用意之證明者，以文書論；稱電磁紀錄，指以電子、磁性或其他無法以
    人之知覺直接認識之方式所製成之紀錄，而供電腦處理之用者，刑法第二百二十
    條第二項、第三項定有明文。被告在交通違規通知單上擅自註記更改為較低額之
    違規條款，並將不實改裁之內容鍵入其專用電腦，及於收據上不實註記作廢，再
    連同該不實作廢之收據及註記後之交通違規通知單，送陳不知情之彰化監理站裁
    罰股股長Ｅ○○核章後，連同不實作廢之收據及註記後之交通違規通知單作成日
    報表，報請臺中監理所核銷，核其所為，係犯刑法第二百十六條、第二百十三條
    之行使登載不實準公文書罪，及貪污治罪條例第四條第一頂第一款之侵占公有財
    物罪。起訴書論罪法條欄雖僅論以刑法第二百十三條之公務員登載不實罪，然起
    訴書犯罪事實欄業已登載被告行使部分，被告行使部分既已起訴，則此部分之起
    訴法條應予更正。又被告登載不實公文書之低度行為為行使之高度行為所吸收，
    不另論罪。被告所犯前開二罪，均時間緊接，犯罪構成要件相同，均顯係基於概
    括犯意反覆為之，均為連續犯，均應依刑法第五十六條之規定論以一罪，除所犯
    侵占公有財物罪之最重本刑為無期徒刑，依法第六十五條第一項規定不得加重外
    ，其餘均併加重其刑。又被告所犯前開二罪間有方法、結果之牽連關係，為牽連
    犯，應依刑法第五十五條之規定從一重之貪污治罪條例第四條第一頂第一款之侵
    占公有財物罪論處。爰審酌被告身為公務人員，竟不知潔身自愛，遵循法令，為
    國家、人民服務，卻為謀圖利而違背職務，嚴重折損整體公務人員之廉潔形象，
    動搖人民對國家之信賴，及其犯罪動機、的、手段，犯罪所得，已交出部分之侵
    占款項六十萬三千元，犯後乃否認犯行之態度等一切情狀，量處如主文所示之刑
    ，並依貪污治罪條例第十七條之規定宣告褫奪公權八年，以示懲處。另按犯貪污
    治罪條例第四條至第六條之罪者，其所得之財物，應予追繳，並依其情節分別沒
    收或發還被害人；前項財物之全部或一部無法追繳時，應追徵其價額，或以其財
    產抵償之，貪污治罪條例第十條第一項、第二項分別定有明文。被告侵占尚未繳
    出之一百六十六萬九千元（原侵占金額為二百二十七萬二千元，扣除已繳出之六
    十萬三千元）應依前開規定，予以追繳發還彰化監理站，如全部或一部無法追繳
    時，以其財產抵償之。
據上論斷，應依刑事訴訟法第二百九十九條第一項前段，貪污治罪條例第二條前段、
第四條第一項第一款、第十條第一項、第二項、第十七條，刑法第十一條前段、第五
十六條、第二百十六條、第二百十三條、第二百二十條、第五十五條、第三十七條第
三項，判決如主文。
本件經檢察官林裕斌到庭執行職務。
中      華      民      國      九十四      年    四    月      二十    日
                                臺灣彰化地方法院刑事第一庭
                                    審判長法官  葉  榮  郎
                                    法      官  葛  永  輝
                                    法      官  陳  秋  錦
右正本證明與原本無異。
如不服本判決，應於判決送達後十日內，向本院提出上訴狀（須附繕本）。
告訴人或被害人對於判決如有不服具備理由請求檢察官上訴者，其上訴期間之計算係
以檢察官收受判決正本之日期為準。
                                    法院書記官  于  淑  真
中      華      民      國      九十四      年    四    月      二十    日
貪污治罪條例第二條
依據法令從事公務之人員，犯本條例之罪者，依本條例處斷。其受公務機關委託承辦
公務之人，犯本條例之罪者，亦同。
貪污治罪條例第四條
有下列行為之一者，處無期徒刑或十年以上有期徒刑，得併科新台幣一億元以下罰金
：
  一、竊取或侵占公用或公有器材、財物者。
  二、藉勢或藉端勒索、勒徵、強占或強募財物者。
  三、建築或經辦公用工程或購辦公用器材、物品，浮報價額、數量，收取回扣或有
      其他舞弊情事者。
  四、以公用運輸工具裝運違禁物品或漏稅物品者。
  五、對於違背職務之行為，要求、期約或收受賄賂或其他不正利益者。
前項第一款至第四款之未遂犯罰之。
貪污治罪條例第十條
犯第四條至第六條之罪者，其所得財物，應予追繳，並依其情節分別沒收或發還被害
人。
前項財物之全部或一部無法追繳時，應追徵其價額，或以其財產抵償之。
為保全前二項財物之追繳、價額之追徵或財產之抵償，必要時得酌量扣押其財產。
貪污治罪條例第十七條
犯本條例之罪，宣告有期徒刑以上之刑者，並宣告褫奪公權。
刑法第二百十六條
行使第二百十條至第二百十五條之文書者，依偽造、變造文書或登載不實事項或使登
載不實事項之規定處斷。
刑法第二百十三條
公務員明知為不實之事項，而登載於職務上所掌之公文書，足以損害於公眾或他人者
，處一年以上七年以下有期徒刑。
刑法第二百二十條
在紙上或物品上之文字、符號、圖畫、照像，依習慣或特約，足以為表示其用意之
證明者，關於本章及本章以外各罪，以文書論。
錄音、錄影或電磁紀錄藉機器或電腦之處理所顯示之聲音、影像或符號，足以為表
示其用意之證明者，亦同。
稱電磁紀錄，指以電子、磁性或其他無法以人之知覺直接認識之方式所製成之紀錄
，而供電腦處理之用者。
